【裁判字號】    99,交上易,103
【裁判日期】    990615
【裁判案由】    過失傷害
【裁判全文】
臺灣高等法院刑事判決               99年度交上易字第103號
上  訴  人
即  被  告  乙○○
            甲○○
上列上訴人等因過失傷害案件，不服臺灣板橋地方法院98年度交
易字第673號，中華民國99年2月10日第一審判決（起訴案號：臺
灣板橋地方法院檢察署98年度調偵字第1762號），提起上訴，本
院判決如下：
    主  文
上訴駁回。
乙○○、甲○○均緩刑貳年。
    事  實
一、乙○○於民國97年12月6 日上午9 時10分許，騎乘車牌號碼
    CMZ-366 號重型機車，沿臺北縣三重市○○路○段外側車道
    往臺北橋方向行駛，駛至重新路二段與正義南路口時欲直行
    穿越重新路，原應注意車前狀況，隨時採取必要之安全措施
    ，而依當時情形，又無不能注意之情事，竟疏未注意及此，
    貿然直行，適有甲○○於上開時間騎乘車牌號碼K3J-993 號
    重型機車，後座搭載女兒于凡庭，沿三重市○○○路駛至上
    開交岔路口（按甲○○機車在乙○○機車的右前方），甲○
    ○應注意當時該路段依規定係不得左轉，而依當時情形，又
    無不能注意之情事，然疏未注意及此，貿然違規左轉欲轉入
    重新路，且非行至交岔路口中心處左轉，而是逆向斜穿路口
    行駛，致使上開2車均不及閃避，乙○○所騎乘CMZ-366號重
    型機車的車頭，與甲○○所騎乘K3J-993 號重型機車車頭的
    左側附近（即甲○○的左腳膝蓋附近）發生碰撞（碰撞地點
    是在乙○○騎乘機車沿著重新路二段外側車道，甫越過重新
    路上的行人穿越道而剛進入交岔路口內時），乙○○、甲○
    ○（後座搭載于凡庭）均人車倒地，乙○○因而受有前胸挫
    傷、擦破傷、胸部挫傷瘀血、左膝擦破傷之傷害，甲○○亦
    因前揭碰撞受有左膝脛骨平台骨折之傷害，而于凡庭則受有
    左足第3 趾壓砸傷、致開放性傷口之傷害。乙○○、甲○○
    於肇事後均送往臺北縣立醫院就醫，均於有偵查犯罪職權之
    機關或公務員發覺前即向前去醫院之警員自首上情，乙○○
    、甲○○嗣並接受裁判。
二、案經甲○○（兼于凡庭之法定代理人）、乙○○訴由臺北縣
    政府警察局三重分局報請臺灣板橋地方法院檢察署檢察官偵
    查起訴。
    理  由
一、證據能力部分：
  (一)證人乙○○（對被告甲○○而言）、甲○○（對被告乙○○
    而言）於警詢時之陳述，屬傳聞證據，被告甲○○、乙○○
    及檢察官明知，但於準備程序及審判期日中均表示無意見，
    且迄言詞辯論終結亦未聲明異議，本院審酌上開證據資料製
    作時之情況，尚無違法不當及證明力明顯過低之瑕疵，認為
    以之作為證據應屬適當，爰依刑事訴訟法第159條之5規定，
    認定前揭供述均有證據能力。
  (二)本院下列所引用卷內之文書證據及物證，並無證據證明係公
    務員違背法定程序所取得，檢察官、被告、辯護人等於本院
    亦均未主張排除下列文書證據及物證之證據能力，且迄本院
    言詞辯論終結前均未表示異議，本院審酌前揭文書證據及物
    證並非公務員違背法定程序所取得，亦無刑事訴訟法第159
    條之4顯有不可信之情況，故下列文書及物證應均有證據能
    力。
二、訊據上訴人即被告乙○○、甲○○固均坦承於上揭時間騎乘
    機車行經上揭地點與對方發生碰撞之事實，惟均否認有何過
    失傷害犯行，被告乙○○辯稱：伊認為伊沒有過失，當時伊
    是從重新路往台北方向行駛，經過正義南北路口的時候，甲
    ○○從正義南路左轉重新路往新莊方向行駛，他斜向穿越交
    叉路口時撞上伊，我們車頭相撞，當時伊行車方向的號誌是
    綠燈，當時已經持續綠燈很久了，甲○○行車方向的號誌應
    該是紅燈，伊看到于先生騎車衝出來的時候，來不及閃避他
    ，過1、2秒之後就撞上他云云；被告甲○○辯稱：乙○○是
    從重新路往台北方向行駛，伊行車方向是從正義南路內側車
    道斜斜的騎要到往新莊方向的重新路上看公車站牌，因為伊
    女兒要坐公車到恆毅中學參加園遊會，當時伊的車行方向是
    綠燈，伊慢慢過去，看到乙○○騎機車很快的衝過來，所以
    伊就停在黃網區上等，乙○○的機車從重新路突然轉到往正
    義南路的方向後再轉個彎從伊的機車的左後方撞過來云云。
    經查：
  (一)被告乙○○之過失傷害犯罪事實，業據告訴人甲○○於警詢
    時陳述明確，又被告甲○○之過失傷害犯罪事實，業據告訴
    人乙○○於警詢時陳述甚明。此外，並有道路交通事故調查
    報告表（一）、（二）、道路交通事故現場圖、臺北縣立醫
    院出具之甲○○、于凡庭、乙○○診斷證明書各1件，及現
    場暨車損照片12幀在卷可稽。而依上揭道路交通事故現場圖
    及現場照片所示，被告乙○○騎乘之CMZ-366號重型機車在
    交岔路口內留下1條碰撞倒地後造成的刮地痕，刮地痕長度
    4.8公尺，刮地痕起點則是在被告乙○○騎乘機車沿著重新
    路二段外側車道甫越過重新路上的行人穿越道而剛進入交岔
    路口內處，是足認2車發生碰撞的地點即是在該甫越過重新
    路上的行人穿越道而剛進入交岔路口內處。
  (二)按駕駛人駕駛汽車，應遵守道路交通標誌、標線、號誌之指
    示，並服從交通指揮人員之指揮，道路交通安全規則第90條
    定有明文。而查，車輛沿三重市○○○路駛至正義南（北）
    路與重新路二段交岔路口時，欲左轉重新路（往新莊方向）
    時，因該行向之路口設有06-23 時禁止左轉標誌，故該時段
    為禁止車輛左轉（含汽、機車）乙節，有臺北縣政府警察局
    三重分局98年11月26日北縣警重交字第0980058638號函1件
    及函附之現場標誌情形照片4張在卷可按，從而，被告甲○
    ○於97年12月6日上午9時10分許騎乘機車沿三重市○○○路
    駛至上開交岔路口，依現場道路交通標誌，係禁止左轉甚明
    ，然被告甲○○仍騎乘機車左轉欲轉入重新路，其有違道路
    交通標誌駕駛機車之事實，至為明確。又按汽車行駛至交岔
    路口，其行進、轉彎，應依下列規定：‧‧‧五、左轉彎時
    ，應距交岔路口三十公尺前顯示方向燈或手勢，換入內側車
    道或左轉車道，行至交岔路口中心處左轉，並不得占用來車
    道搶先左轉，道路交通安全規則第102條第1項第5款有明文
    規定，依前述2車發生碰撞的地點是在被告乙○○騎乘機車
    沿著重新路二段外側車道甫越過重新路上的行人穿越道而剛
    進入交岔路口內處之情以觀，被告甲○○並非行至交岔路口
    中心處才左轉，而是逆向斜穿路口行駛，導致2車發生碰撞
    ，其有違上開道路交通安全規則之規定甚明。查肇事當時為
    日間自然光線，天候晴，路面乾燥、無缺陷，道路無障礙物
    、視距良好等情，均據上開道路交通事故調查報告表載明，
    並無不能注意之情事，被告甲○○竟疏未注意依上開道路交
    通安全規則之規定駕車，肇致本件車禍，自難辭過失之責。
    而告訴人即被告乙○○確因本件車禍受傷，已如前述，則與
    被告甲○○之過失行為間並有相當因果關係。
  (三)又查，被告乙○○雖堅稱：當時伊行車方向（按即重新路）
    的號誌是綠燈云云，但被告甲○○則稱當時是正義南路上的
    號誌為綠燈云云，雙方各執一詞，且查，被告乙○○在本件
    車禍於97年12月6 日上午9 時10分許發生後，於同日上午11
    時許在臺北縣立醫院經警詢問時，卻是稱「號誌無看見」（
    見臺灣板橋地方法院檢察署98年度偵字第10899 號卷第22頁
    ），是難以認被告乙○○當時是依燈光管制號誌之指示行車
    。依卷附現場照片顯示被告甲○○之K3J-993 號重型機車車
    頭的左側受撞擊凹損嚴重（見同前偵查卷第28、29頁），且
    被告乙○○的CMZ-366 號重型機車在碰撞倒地後在現場又留
    下長度達4.8 公尺的刮地痕等情觀之，可見被告乙○○當時
    騎乘機車撞擊被告甲○○機車的力量甚猛。按汽車行駛時，
    駕駛人應注意車前狀況及兩車併行之間隔，並隨時採取必要
    之安全措施，為道路交通安全規則第94條第3 項所明定，則
    被告乙○○騎乘機車行經上開路段時，理應注意車前狀況，
    並隨時採取必要之安全措施，以避免危險之發生，詎其於上
    開路段行駛時，竟疏未注意車前狀況而撞及其前方由被告甲
    ○○所騎乘之機車，使告訴人甲○○、被害人于凡庭因而倒
    地受傷，其有違上開道路交通安全規則之規定駕車甚明。查
    肇事當時為日間自然光線，天候晴，路面乾燥、無缺陷，道
    路無障礙物、視距良好等情，均如前述，並無不能注意之情
    事，被告乙○○竟疏未注意依上開道路交通安全規則之規定
    駕車，肇致本件車禍，亦難辭過失之責。而告訴人即被告甲
    ○○，及被害人于凡庭確因本件車禍受傷，已如前述，則與
    被告乙○○之過失行為間亦有相當因果關係。
  (四)綜上所述，被告乙○○、甲○○上開辯稱無過失犯行云云，
    均屬卸責之詞，洵非可取，本件事證明確，被告乙○○、甲
    ○○過失犯行均堪以認定。
三、核被告乙○○、甲○○所為，均係犯刑法第284 條第1 項前
    段之過失傷害罪。被告乙○○以一過失行為造成告訴人甲○
    ○、被害人于凡庭2 人之身體法益受傷，乃是以一行為觸犯
    二罪名，應依刑法第55條想像競合犯之規定從一過失傷害罪
    名處斷。查被告乙○○、甲○○於肇事後均送往臺北縣立醫
    院就醫，均於有偵查犯罪職權之機關或公務員發覺前即向前
    去醫院之警員自首上情，此有臺北縣政府警察局三重分局道
    路交通事故肇事人自首情形紀錄表1 件在卷可按（見臺灣板
    橋地方法院檢察署98年度偵字第10899 號卷第32頁），被告
    乙○○、甲○○嗣並接受裁判，被告乙○○、甲○○均合於
    自首之要件，爰均依刑法第62條前段規定減輕其刑。
四、原審以被告2 人各犯過失傷害之事證明確，對被告乙○○適
    用刑法第284條第1項前段、第55條、第62條前段、第41條第
    1 項前段，刑法施行法第1條之1第1項、第2項前段；對被告
    甲○○適用刑法第284條第1項前段、第62條前段、第41條第
    1 項前段，刑法施行法第1條之1第1項、第2項前段等規定，
    並分別審酌被告2 人之過失程度，致被害人受傷之傷勢，與
    其等犯罪後態度等一切情狀，各量處拘役50日，並均諭知易
    科罰金之折算標準，經核原判決認事用法並無不合，量刑亦
    屬妥適。被告乙○○、甲○○上訴意旨仍各持前詞否認犯罪
    ，而指摘原判決不當，均為無理由，應予駁回。末查，被告
    甲○○未曾因故意犯罪受有期徒刑以上刑之宣告，而被告乙
    ○○前於92年間因妨害風化案件經法院判處有期徒刑1年1月
    ，緩刑2 年，然緩刑期滿而緩刑之宣告未經撤銷，其刑之宣
    告失其效力等情，有本院被告前案紀錄表在卷可按（見本院
    卷第20頁）；且被告甲○○已與被告乙○○達成和解，有本
    院附帶民事訴訟和解筆錄可稽（見本院卷第33頁）。本院斟
    酌上情，認被告2 人等經此起訴審判，當能知所警惕，信無
    再犯之虞，本院認所宣告之刑，以暫不執行為適當，爰併諭
    知被告2人均緩刑2年，以勵自新。
據上論斷，應依刑事訴訟法第368條，刑法第74條第1項第1款，
判決如主文。
本案經檢察官陳玉珍到庭執行職務。
中    華    民    國    99    年    6    月    15    日
                  刑事第二十一庭審判長法  官 蔡聰明
                                      法  官 楊力進
                                      法  官 許永煌
以上正本證明與原本無異。
不得上訴。
                                      書記官 江采廷
中    華    民    國    99    年    6     月    17    日
附錄：本案論罪科刑法條全文
中華民國刑法第284條
因過失傷害人者，處6月以下有期徒刑、拘役或5百元以下罰金，
致重傷者，處1年以下有期徒刑、拘役或5百元以下罰金。
從事業務之人，因業務上之過失傷害人者，處1年以下有期徒刑
、拘役或1千元以下罰金，致重傷者，處3年以下有期徒刑、拘役
或2千元以下罰金。

司法院資訊處製作；財團法人民間司法改革基金會備份。
